【裁判字號】    99,訴,1231
【裁判日期】    990929
【裁判案由】    勞保
【裁判全文】
臺北高等行政法院判決
                                      99年度訴字第1231號
                                      99年9月8日辯論終結
原      告  甲○○
被      告  勞工保險局
代  表  人  乙○○○○○○○
訴訟代理人  丁○○
            丙○○
上列當事人間勞保事件，原告不服行政院勞工委員會中華民國99
年4 月8 日勞訴字第0990002704號訴願決定，提起行政訴訟，本
院判決如下：
    主  文
原告之訴駁回。
訴訟費用由原告負擔。
    事實及理由
一、程序事項：
    本件原告經合法通知，未於言詞辯論期日到場，核無行政訴
    訟法第218 條準用民事訴訟法第386 條各款所列情形，爰併
    準用民事訴訟法第385 條第1 項前段規定，依被告聲請，由
    其一造辯論而為判決。
二、事實概要：
    原告因罹患憂鬱症，於民國（下同）98年9 月15日（被告收
    文日期）申請失能給付。經被告審查，以原告前雖以台灣中
    油股份有限公司為投保單位，而參加勞工保險，但已於98年
    4 月30日退職退保，請領老年年金給付在案，於98年8 月26
    日因憂鬱症而診斷失能，係保險效力終止後發生之事故，乃
    以98年9 月21日保給殘字第09860732440 號函（下稱原處分
    ）核定所請失能給付不予給付。原告不服，向勞工保險監理
    委員會申請審議，亦經該會於98年12月15日以98保監審字第
    4627號審定書審定申請審議駁回後，提起訴願，遭訴願駁回
    後，遂提起本件行政訴訟。
三、原告未於準備期日及言詞辯論期日到庭，據其書狀所載，核
    其聲明真意為︰(一)求為判決撤銷原處分、爭議審定及訴願決
    定；(二)被告應就原告98年9 月15日之申請作成核定原告失能
    給付新臺幣（下同）643,852 元之行政處分。其並主張如下
    ：
    原告95年9 月4 日罹患憂鬱症於長庚初診，98年4 月30日退
    職領取老年年金給付，98年9 月檢據98年8 月26日財團法人
    高雄長庚紀念醫院（下稱長庚醫院）出具之失能診斷書，申
    請失能給付，竟經被告以原處分否准，又以99年1 月25日保
    給殘字第0980014970號函表示，若於98年4 月30日退保以前
    症狀已固定，再行治療亦不能期待治療效果，可診斷確定為
    永久失能，則得重新審查，原告乃於99年2 月提出長庚醫院
    之診斷證明書，證明原告98年4 月病情呈穩定狀態，被告未
    就此審查，顯有違誤。
四、被告聲明求為判決駁回原告之訴，並主張如下：
  (一)原告已於98年4 月30日退保並請領老年年金給付，保險效力
    業於當日24時終止。據原告所提出之長庚醫院98年8 月26日
    出具之失能診斷書所載，原告於95年9 月4 日初診，98年8
    月診斷永久失能。據此，被告以原告所患於98年8 月診斷失
    能，係保險效力終止後之事故，不符前揭請領規定，核定所
    請失能給付不予給付，並無不合。
  (二)原告於99年2 月以訴願補充文件所補具之長庚醫院診斷證明
    書，被告業以99年3 月2 日以保給殘字第09910041570 號函
    檢送行政院勞工委員會併案審議。且被告已多次告知若原告
    所患於98年4 月30日退保前症狀已固定，再行治療亦不能期
    待治療效果，可診斷確定為永久失能，得另行檢具失能診斷
    書等申請書件送被告以憑重新審查；惟原告迄今未補具上該
    資料供被告審查。
五、本院判斷如下：
  (一)按被保險人於保險效力開始後停止前，發生保險事故者，被
    保險人或其受益人得依本條例規定，請領保險給付，為勞工
    保險條例第19條第1項所明定。
  (二)原告前以台灣中油股份有限公司為投保單位，而參加勞工保
    險，於98年4 月30日退職退保，請領老年年金給付乙節，為
    兩造所不爭執，並有原告失能給付受理編審清單在卷為憑，
    是本件保險效力自退職退保當日（98年4 月30日）24時終止
    ，洵堪認定。原告執長庚醫院98年8 月26日之勞工保險失能
    診斷書、同院99年1 月27日診斷證明書，主張其於保險效力
    終止前即因罹患憂鬱症而失能，據此請求被告為失能給付云
    云，惟查︰
    1.原告係於98年4 月30日退職退保後，始經長庚醫院診斷自
      98年8 月為永久失能，此有該院99年8 月26日之勞工保險
      失能診斷書影本附卷為憑，此一失能保險事故，顯然發生
      於保險效力停止後，被告據以駁回其失能給付之請領，並
      無不法。原告雖主張長庚醫院另於99年1 月27日出具診斷
      證明書，足以證明其於98年4 月已永久失能云云；惟該診
      斷證明書診斷欄僅記載︰「焦慮狀態，重鬱症，單純發作
      ，重度伴有精神病性行為。」並無任何失能日期之診斷，
      至於醫囑欄所載︰「病患曾於95年9 月4 日、98年9 月11
      日……98年12月30日至本院門診治療，病患經治療迄民國
      98年4 月以前病情持續穩定。」等語，亦不過係表示原告
      自治療後至98年4 月以前，病情「持續穩定」，而非表示
      原告治療至98年4 月，症狀固定，再行治療仍不能期待其
      治療效果，更未診斷其於98年4 月前已因憂鬱症而「永久
      失能」。原告執此為其98年4 月30日保險效力停止前，即
      已發生永久失能保險事故之證據，要無足採。
    2.又，勞工保險條例第65條之3 規定︰「被保險人或其受益
      人符合請領失能年金、老年年金或遺屬年金給付條件時，
      應擇一請領失能、老年給付或遺屬津貼。」此係基於社會
      保險給付不重複保障之原則，並配合失能、老年及遺屬年
      金轉銜與年金給付及一次給付選擇請領規定，明定符合年
      金給付條件時，擇一請領相關給付之規定（立法意旨參照
      ），該規定雖僅限於「年金」之不得重複請領，惟基於舉
      重明輕之法理，失能、老年一次給付如涉有重複保障，亦
      應如是解釋。是以，行政院勞工委員會98年11月4 日勞保
      2 字第0980140438號函謂：「……。至領取老年給付後始
      請領失能給付者，其失能給付應不予給付。」應值援用。
      是縱認原告於保險效力停止前該失能之保險事故即已發生
      ，同時符合請領失能年金、老年年金給付條件，亦僅得擇
      一請領失能給付或老年給付，原告既於98年4 月30日退職
      退保，並請領老年給付，再為失能給付之請領，自非所許
      ，亦併敘明。
六、綜上所述，原處分認事用法並無違誤，爭議審定、訴願決定
    遞予維持，亦無不合，原告起訴請求判決如其訴之聲明所示
    ，為無理由，應予駁回。
據上論結，本件原告之訴為無理由，爰依行政訴訟法第98條第1
項前段、第218 條，民事訴訟法第385 條第1 項前段，判決如主
文。
中    華    民    國    99    年    9     月    29    日
                    臺北高等行政法院第一庭
                              審判長法  官  王立杰
                                    法  官  許麗華
                                    法  官  楊得君
上為正本係照原本作成。
如不服本判決，應於送達後20日內，向本院提出上訴狀並表明上
訴理由，如於本判決宣示後送達前提起上訴者，應於判決送達後
20日內補提上訴理由書（須按他造人數附繕本）。
中    華    民    國    99    年    9     月    29    日
                                    書記官  徐子嵐

司法院資訊處製作；財團法人民間司法改革基金會備份。
